臺灣高等法院臺南分院刑事判決　　　　　九十一年度上易字第一二五二號　　　潛
　　　上　訴　人
　　　即　被　告　甲　○　○
右列上訴人因違反著作權法案件，不服臺灣臺南地方法院九十年度易字第二三三三號
中華民國九十一年八月二十八日第一審判決（起訴案號：臺灣臺南地方法院檢察署九
十年度偵字第一一五七三號），提起上訴，本院判決如左：
      主      文
上訴駁回。
      事      實
一、甲○○曾於民國（下同）八十九年間因違反著作權法案件，經臺灣臺南地方法院
    判處有期徒刑五月確定，於八十九年十一月十日易科罰金執行完畢。詎不知悛悔
    ，復與郭建松、成年人王寶祥（另由檢察官偵辦中）基於共同犯意之連絡，明知
    販售之如附表所示音樂光碟（ＣＤ）一批，係內含侵害音樂著作權人滾石國際音
    樂股份有限公司（下稱滾石公司）、華納國際音樂股份有限公司（下稱華納公司
    ）、上華國際企業有限公司（下稱上華公司）、福茂唱片音樂股份有限公司（下
    稱福茂公司）、科藝百代股份有限公司（下稱科藝百代公司）、新力哥倫比亞音
    樂股份有限公司（下稱新力公司）、博德曼股份有限公司（下稱博德曼公司）、
    豐華唱片股份有限公司（下稱豐華公司）、環球國際唱片股份有限公司（下稱環
    球公司）、艾迴股份有限公司（下稱艾迴公司）、魔岩唱片股份有限公司（下稱
    魔岩公司）、宇宙國際音樂股份有限公司（下稱宇宙公司）、華特國際音樂股份
    有限公司（下稱華特公司）等著作權之產品，竟意圖營利，仍共同於九十年十月
    七日凌晨，在台南市○○街武聖夜市內，散布、意圖散布而陳列，或意圖營利而
    交付，由甲○○幫忙看顧攤位及將部分盜版音樂光碟依王寶祥所囑送還其他攤位
    （係先前王寶祥向其他攤位所調借），郭建松前往該攤位收取當日販售之款項新
    台幣（下同）六千元，以此而侵害著作權人之前述音樂著作權，並於前揭時、地
    為警當場查獲，扣得王寶祥所有如附表所示之盜版音樂光碟一批（郭建松業判處
    有期徒刑壹年確定）。
二、案經前揭著作權人訴由內政部警政署保安警察第二總隊第五大隊報告臺灣臺南地
    方法院檢察署檢察官偵查起訴。
      理      由
一、訊據上訴人即被告甲○○矢口否認有違反著作權法犯行，辯稱：伊僅受朋友王寶
    祥之託看顧一下該攤位而已云云。
二、前揭犯罪事實，業據告訴人滾石公司等之代理人丙○○、乙○○等人於警訊時指
    述綦詳，並有查獲如附表所示之盜版音樂光碟一批扣案可資佐證，而如附表所示
    音樂光碟，告訴人滾石公司等享有音樂著作權，有提出之錄音製作明書、詞曲著
    作權轉讓書、出版品封面等影本在卷可憑，被告甲○○於警訊亦供稱：有幫忙看
    顧攤位，及將部分盜版音樂光碟，依王寶祥所囑送還其他攤位（係先前王寶祥向
    其他攤位所調借）等事（見警卷第四頁正、背面），而被告甲○○曾於八十八年
    十月下旬起至同年十一月二十五日止，在台南縣歸仁鄉○○村○○街四十二號前
    ，販賣盜版錄音帶及ＣＤ雷射唱片之情事，經原審依違反著作權法罪判處有期徒
    刑五月確定，有原審八十九年度易字第九○五號判決在卷可稽，對於盜版ＣＤ雷
    射光碟之市場狀況、犯罪模式、行為手法，及會違反著作權法之情，應知之甚稔
    ，既有幫忙看顧攤位及將部分盜版音樂光碟依王寶祥所囑送還其他攤位之行為，
    即已參與共同販賣盜版音樂光碟犯罪構成要件行為之分擔，至為明確。另同案被
    告郭建松則非從頭至尾皆在攤位現場，僅至該攤位收取當日販售款項六千元之情
    事，依目前販賣盜版音樂光碟者之手法，或多人為行為之分擔，或雇用未成年人
    看顧攤位，或於攤位上置放一桶子，其上書寫：老闆不在，請自行將價款放入桶
    內等語，非法業者則於附近一旁監看，以規避檢警之查緝，此販賣之方式，均屬
    共同販賣盜版音樂光碟犯罪構成要件行為之分擔，均難辭共同正犯罪責。徵諸著
    作權之保護觀念在我國已宣導多時，國人多已知享有著作權之歌曲須經著作權人
    或著作權仲介團體之授權方得販售營利，是被告甲○○上開所辯，顯係避重就輕
    之詞，不可採信。事證明確，被告甲○○違反著作權法犯行堪以認定。
三、核被告甲○○所為，係犯著作權法第九十三條第三款以同法第八十七條第二款方
    法侵害他人著作權罪。被告甲○○與郭建松、王寶祥之間，互有犯意聯絡與行為
    分擔，均為共同正犯。公訴人雖未起訴附表編號十三、十四、十五犯行，因與前
    揭論罪部分有想像競合犯之裁判上一罪關係，為起訴效力所及，自應予以審究。
    被告於同一時地，以一行為侵害數告訴人之法益，觸犯相同罪名之罪，為想像競
    合犯，應依刑法第五十五條規定從一重罪處斷。被告甲○○曾於八十九年間，因
    違反著作權法案件經原審判處有期徒刑五月確定，於八十九年十一月十日易科罰
    金執行完畢，有刑案資料查註紀錄表一份在卷可稽，於五年內再犯本件有期徒刑
    以上之罪，係屬累犯，依法加重其刑。原審審酌被告甲○○之品性，及犯罪動機
    、目的、手段、所生危害及犯罪後態度等一切情狀，適用著作權法第九十三條第
    三款、第八十七條第二款、刑法第十一條前段、第二十八條、第五十五條、第四
    十七條、第三十八條第一項第二款、第三項前段規定，量處有期徒刑一年二月。
    扣案如附表所示音樂光碟片一批，乃共犯王寶祥所有供犯罪所用之物，併依刑法
    第三十八條第一項第二款、第三項前段規定宣告沒收。本院經核原判決認事用法
    ，均無不合，量刑亦屬妥適。被告上訴意旨，指摘原判決量刑過重，為無理由，
    應予駁回。
四、據上論斷，應依刑事訴訟法第三百六十八條，判決如主文。
本案經檢察官蘇南桓到庭執行職務。
中  華  民  國      九十一      年      十二      月      十  八        日
                                臺灣高等法院臺南分院刑事第一庭
                                    審判長法官  茆    臺    雲
                                          法官  李    文    福
                                          法官  蔡    長    林
右正本證明與原本無異。
不得上訴。
                                    法院書記官  李    培    薇
中  華  民  國      九十一      年      十二      月      十  九        日
附錄本案論罪科刑法條全文：
著作權法第九十三條第三款：
  有下列情形之一者，處二年以下有期徒刑，得併科新台幣十萬元以下罰金︰
三  以第八十七條各款方法之一侵害他人之著作權者。
著作權法第八十七條第二款：
  有下列情形之一者，除本法另有規定外，視為侵害著作權或製版權︰
二  明知為侵害著作權或製版權之物而散布或意圖散布而陳列或持有或意圖營利而交
    付者。
附表：
┌──┬──────────┬──┬─────────┬────────┐
│編號│被查扣之盜版ＣＤ名稱│數量│  被侵害歌曲名稱  │被侵害公司名稱  │
├──┼──────────┼──┼─────────┼────────┤
│１  │光良個人創作等      │  │單戀              │滾石公司        │
├──┼──────────┼──┼─────────┼────────┤
│２  │鄭秀文完整等        │  │完整              │華納公司        │
├──┼──────────┼──┼─────────┼────────┤
│３  │林凡都是他等        │  │都是他            │上華公司        │
├──┼──────────┼──┼─────────┼────────┤
│４  │宋新妮最新等        │  │懷念              │福茂公司        │
├──┼──────────┼──┼─────────┼────────┤
│５  │侯湘婷愛之旅等      │179 │兩個冬天          │科藝百代公司    │
├──┼──────────┼──┼─────────┼────────┤
│６  │庾澄慶海嘯等        │149 │海嘯              │新力公司        │
├──┼──────────┼──┼─────────┼────────┤
│７  │堂娜心涼等          │163 │心涼              │博德曼公司      │
└──┴──────────┴──┴─────────┴────────┘
┌──┬──────────┬──┬─────────┬────────┐
│８  │蔡依林lucky number等│  │看緊我            │環球公司        │
├──┼──────────┼──┼─────────┼────────┤
│９  │阿寶天亮等          │  │天亮              │豐華公司        │
├──┼──────────┼──┼─────────┼────────┤
│１０  │哈狗幫犬等          │  │我的生活          │魔岩公司        │
├──┼──────────┼──┼─────────┼────────┤
│  │Ｓ、Ｈ、Ｅ        │  │冰箱              │宇宙公司        │
├──┼──────────┼──┼─────────┼────────┤
│  │陳奕迅反是我等      │116 │低等動物          │艾迴公司        │
├──┼──────────┼──┼─────────┼────────┤
│  │王識賢等            │４  │腳踏車            │華特公司        │
├──┼──────────┼──┼─────────┼────────┤
│  │白冰冰等            │７  │醉情歌            │華特公司        │
├──┼──────────┼──┼─────────┼────────┤
│  │謝金燕等            │４  │永遠愛你          │華特公司        │
└──┴──────────┴──┴─────────┴────────┘
